【裁判字號】    94,訴,1440
【裁判日期】    950523
【裁判案由】    毒品危害防制條例
【裁判全文】
臺灣高雄地方法院刑事判決              94年度訴字第1440號
公  訴  人  臺灣高雄地方法院檢察署檢察官
被      告  乙○○
選任辯護人  羅鼎城律師
            江雍正律師
            許乃丹律師
上列被告因違反毒品危害防制條例案件，經檢察官提起公訴（93
年度偵字第25428 號），本院判決如下：
    主  文
乙○○意圖販賣而持有第一級毒品，處有期徒刑拾貳年，扣案之
第一級毒品海洛因捌包（驗後合計淨重伍拾伍點玖壹公克）、第
二級毒品甲基安非他命拾捌包（驗後合計淨重貳佰捌拾柒點伍貳
公克）均沒收銷燬之。
    事  實
一、乙○○明知丙○○於民國93年12月21日17時許，在其高雄縣
    旗山鎮○○○街6 號住處，所交付之物品1 包，內含第一級
    毒品海洛因8 包（驗後合計淨重55.91 公克）及第二級毒品
    甲基安非他命18包（起訴書誤載為安非他命，驗後合計淨重
    287.52公克），竟基於販賣之意圖而持有之。乙○○為避免
    遭警方查緝，乃於同日23時許將上開物品持往國道十號31公
    里處下之涵洞草叢藏匿，準備伺機出售。因警方監聽乙○○
    所使用之0000000000號行動電話，懷疑乙○○藏匿毒品，乃
    於同年月22日22時30分許，在高雄縣旗山鎮○○○街攔查乙
    ○○後，由乙○○攜同員警前往國道十號31公里處下之涵洞
    草叢，取出物品1 包（內含有前開第一、二級毒品、電子磅
    秤1 台及空夾鏈袋227 個），而查悉上情。
二、案經臺南市警察局第一分局報請臺灣高雄地方法院檢察署檢
    察官偵查起訴。
    理  由
甲、證據能力方面：按「鑑定人由審判長、受命法官或檢察官就
    下列之人選任1 人或數人充之：(一)就鑑定事項有特別知識經
    驗者。(二)經政府機關委任有鑑定職務者」、「鑑定之經過及
    其結果，應命鑑定人以言詞或書面報告」、「法院或檢察官
    得囑託醫院、學校或其他相當之機關、團體為鑑定，或審查
    他人之鑑定，並準用第203 條至第206 條之1 規定」，刑事
    訴訟法第198 條、第206 條第1 項、第208 條第1 項分別定
    有明文。且臺灣高雄地方法院檢察署已概括選任內政部警政
    署刑事警察局及法務部調查局為該署轄區司法警察機關調查
    中案件有關毒品鑑定事項之鑑定機關（臺灣高雄地方法院檢
    察署92年7 月11日雄檢楠文字第0921000185號函參照）。依
    上開說明，卷附內政部警政署刑事警察局94年1 月31日刑鑑
    字第0940004118號鑑定書（見本院卷第26頁）及法務部調查
    局94年2 月4 日調科壹字第220019047 號鑑定通知書（見93
    年度偵字第25428 號卷第39頁），雖係被告以外之人於審判
    外之書面陳述，然係檢察機關概括委託內政部警政署刑事警
    察局及法務部調查局鑑定後所製作之鑑定報告，為刑事訴訟
    法第159 條第1 項所指例外情形，應有證據能力（92年8 月
    刑事訴訟新制法律問題研討會結論參照）。
乙、實體方面：
一、訊據被告乙○○固坦承綽號「施董」之人於93年12月21日17
    許，在其位於高雄縣旗山鎮○○○街6 號之住處，交付其物
    品1 包【內含第一級毒品海洛因8 包（驗後合計淨重55. 91
    公克）、第二級毒品甲基安非他命18包（驗後合計淨重287.
    52公克）、電子磅秤1 台及空夾鏈帶227 個】，嗣於同年月
    22日22時30分許為警在國道十號31公里處下之涵洞草叢內，
    起出前開物品等節不諱，惟矢口否認上開犯行，辯稱：「施
    董」要寄放的時候並沒有說裡面什麼東西，等我發現是毒品
    後，因我已經不想再碰毒品，所以就將前開物品丟棄於國道
    十號31公里處下之涵洞草叢云云，我並非意圖販賣而持有第
    一、二級毒品云云。經查：
  (一)「施董」於93年12月21日17許，在被告位於高雄縣旗山鎮○
    ○○街6 號之住處，交付被告物品1 包【內含第一級毒品海
    洛因8 包（驗後合計淨重55.91 公克）、第二級毒品安非他
    命18包（驗後合計淨重287.52公克）、電子磅秤1 台及空夾
    鏈帶227 個】，嗣於同年月22日22時30分許為警在國道十號
    31公里處下之涵洞草叢內，起出前開物品等節，業據被告供
    承在卷，又前開扣案之毒品，分別係第一級毒品海洛因（驗
    後合計淨重55.91 公克）及第二級毒品甲基安非他命（驗後
    合計淨重287.52公克），此有法務部調查局94年2 月4 日調
    科壹字第220019047 號鑑定通知書（見93年度偵字第25428
    號卷第39頁）及內政部警政署刑事警察局94年1 月31日刑鑑
    字第0940004118號鑑定書（見本院卷第26頁）各1 份在卷可
    稽，上開事實堪以認定。
  (二)員警於93年11月初執行取締毒品案件監聽時，聽到被告涉有
    犯嫌，乃開始監聽被告（電話號碼0000000000號），嗣93
    年12月間發現上游丙○○，始開始監聽丙○○（電話號碼
    0000000000號），「施董」即係丙○○乙節，業據證人即行
    政院海岸巡防署臺南市機動查緝隊分隊長許清榮於本院審理
    時證述明確（見本院卷第210 頁），復有臺灣高雄地方法院
    檢察署通訊監察書2 份在卷可稽（見本院卷第100 頁、第12
    8 頁），又被告曾多次與丙○○或不詳姓名年籍之人聯繫買
    賣毒品之事，有被告使用之0000000000號行動電話自93年12
    月6 日起至93年12月22日止之通話譯文在卷可稽（見本院卷
    第101 頁至第127 頁），茲說明如下：
    1.93年12月6 日13時10分51秒之電話監聽譯文所示：「丙○
      ○：性質比較不一樣啦，比較沒有那個香味」、「被告乙
      ○○：這樣喔，比較沒那個就對了」、「丙○○：有兩種
      不一樣啦，都差不多」等語，上開通話內容係被告與丙○
      ○兩人在談論有關毒品之味道、品質等事。
    2.93年12月15日0時50分17秒之電話監聽譯文所示：「丙○
      ○：那你解決完了嗎？」、「被告乙○○：要差不多了，
      都沒有動」、「丙○○：都沒有動？」、「被告：對，要
      試效果才能用，人家要我哪知？」．．．「丙○○：等於
      說我買1,400 回來，你懂嗎？要辦事情的，那邊就像你說
      的要11萬，你說要借4 萬對不對？就11萬」．．．「被告
      ：你那邊總共多少？」、「丙○○：11而已，我就都要給
      他出去了，差不多2,100 」、「被告：全部23喔？」「丙
      ○○：想說你要的話就都給你，看怎樣啊？多少錢？」、
     「被告：要全拿是差不多啦，但是今天有個同學下午打給
      我，說要一條5 萬的」等語，上開通話內容應係被告與丙
      ○○在討論試用毒品後之效果及討論毒品之價格等事（按
      其中所稱「要試效果」，應係表示在試毒品使用後之效果
      ）。
    3.93年12月17日13時14分18秒之電話監聽譯文所示：「某男
      ：益哥，我若是先跟你拿一樣先給你7,000 ，價錢不要給
      我太硬可以嗎？」、「被告：好」等語，上開通話內容應
      係下游欲向被告購買毒品，並談論價錢便宜一點之事。
    4.93年12月18日19時29分34秒之電話監聽譯文所示：「某女
      ：你這邊還有嗎？」、「被告：還有一點點」、「某女：
      我不夠錢，只有1,500 而已，不然我晚一點有了我再打給
      你」、「被告：下次再補好了，不然等一下我沒空不能幫
      你弄」「被告：我到旗尾了」、「某女：我到旗尾再打給
      你」等語，該通話內容應係下游向被告購買毒品，並表示
      錢不夠，被告回答錢不夠的話，下次再補，並與下游洽談
      交易地點。
    5.93年12月18日20時43分26秒之電話監聽譯文所示：「某男
      ：高雄這裡說都沒人在處理嗎？」、「被告：沒有」、「
      某男：還是要下到那邊？」、「被告：現在都住在高雄，
      住在鄉下，那邊沒有」、「某男：那就要再下去了。現在
      要下去了嗎？有沒有要等我？」、「被告：看要到哪裡？
      」、「某男：要軟的，半顆多少？」、「被告：7 」等語
      ，上開所稱「軟的」，依本院辦理毒品案件職務上所知係
      指海洛因之暗語，則該通話內容顯係被告與某男在談海洛
      因之價格及至何處購買毒品之事。
    6.93年12月19日11時6分31秒之電話監聽譯文所示：「被告
      ：我是說你那個另外用一個半的算1 萬就好了」、「某男
      ：多少？」、「被告：1 萬」、「某男：現在沒有那麼多
      ，下次再補沒有關係，我現在不夠」，該通話內容係被告
      與某男在討論有關購買毒品價格及數量之事。
    7.93年12月19日11時58分47秒之電話監聽譯文所示：「某男
      ：軟的我要處理5 」、「被告：你在那？」等語，應係某
      男與被告洽談購買海洛因之事。
    8.93年12月19日12時45分38秒之電話監聽譯文所示：「某男
      ：還有硬的，我等一下過去的時候再打給你」等語，上開
      所稱「硬的」，依本院辦理毒品案件職務上所知係指甲基
      安非他命之暗語，則該通話內容顯係被告與某男在談購買
      甲基安非他命之事。
    9.93年12月19日13時31分57秒之電話監聽譯文所示： 「某
      男：益哥，你今天來我忘了跟你說，你這兩天來弄一弄的
      話我就留一個給你，要不然就盡量給你半個」、「被告：
      現在是怎樣？你給我留一個我湊錢給你，我這兩天會給你
      ，我回去看怎樣，可以留你就幫我留，我現在在家」等語
      ，應係被告與某男在談論購買毒品之事。
    10.93年12月20日18時47分24秒之電話監聽譯文所示：「某男
      ：人家說好像說要1 而已，然後要問現在是什麼價位？」
      、「被告：現在差不多4 支指頭這樣」等語，該通話內容
      應係被告與某男在討論毒品價格。
    11.93年12月20日18時52分22秒之電話監聽譯文所示：「被告
      ：他說有啦，說4 ，他說會送過來」、「某女：好呀」．
      ．．「某女：好呀，我朋友有要甜的半錢」、「被告：他
        沒有甜的喔」、「某女：你的呀，當然是你的呀，上次
        欠你4,000 ，先還你500 好了」等語，上開所稱「甜的
        」，依本院辦理毒品案件職務上所知係指甲基安非他命
        之暗語，則該通話內容應係某女欲向被告購買半錢甲基
        安非他命，並提及某女向被告購買毒品欠款之事。
    12.93年12月21日10時49分49秒之電話監聽譯文所示：「某男
      ：喂，益哥我阿樂，我要拿另外那一半」．．．「某男：
      沒關係，要不然我現在有48，看能不能拿一半一半？你看
      你自己去衡量就好了」、「被告：那個沒了」、「某男：
      不是啦，我是說東西」、「被告：我知道，那天人家來抄
      ，剩一種而已」、「某男：剩哪一種？」、「被告：剩比
      較硬的那種」、「某男：那你硬的還剩下多少？」、「被
      告乙○○：差不多半台1 台都有」、「某男：那我拿1台
      好了」等語，上開通話內容應係某男欲向被告購買海洛因
      及甲基安非他命，但被告表示僅剩甲基安非他命1 台（即
      指1 兩，37.5公克）。
    13.93年12月21日11時21分27秒之電話監聽譯文所示： 「某
      男：喂，益哥，這次要算我多少？」、「被告：我現在去
      他那查，差不多0.9 ，不到1 台」、「某男：0.9 也才半
      台多一點而已」、「被告：沒有啦，1 台是10啦」、「某
      男：1 台是1 兩，1 兩差不多37」、「被告：我知道，差
      不多差1 錢啦」、「某男：沒關係，那要算我多少」等語
      ，上開通話內容應係被告與某男在談論購買毒品數量及價
      錢。
    14.93年12月21日13時41分14秒之電話監聽譯文所示：「丙○
      ○：益哥我要問你上次那個10萬」、「被告：我剩7 萬而
      已」．．．「被告：有啦，190 啦，你自己去外面衝，這
      是自己人才有這個價錢」、「丙○○：那你7 萬的要怎麼
      處理？」、「被告：7 萬8 ，快8 萬，15拿一拿就好了」
      ．．．「丙○○：那你那個要不要弄一弄我兩個一起弄？
      」、「被告：兩種嗎？可以阿，你來再說」等語，上開通
      話中關於「190 」係指海洛因之純度，一般海洛因最佳純
      度係220 度，業據證人許清榮於本院審理時證述明確（見
      本院卷第120 頁），則該通話內容係被告與丙○○聯絡談
      論海洛因之純度及販售價格等狀況，應可認定。
    15.93年12月21日15時20分17秒之電話監聽譯文所示：「某男
      ：益哥，不然你看能不能再幫我弄1 錢？」等語，上開通
      話應係某男欲向被告購買毒品1 錢。
    16.93年12月21日16時19分55秒之電話監聽譯文所示：「被告
      ：那你另外那個都沒在用了嗎？」、「某男：甜的嗎？一
      點點幾個而已」、「被告：現在整個都收起來了嗎？」、
      「某男：對呀，沒什麼在那個了，幫人家調一下而已，有
      沒有腳呀，你也沒有報我腳做呀」．．．「被告：就他打
      來啦，說剩一些要脫一脫，說25要給別人」、「某男：東
      西呢？」、「被告：就一樣那個呀」等語，上開通話內容
      應係某男詢問被告，請被告撥幾個下游（按通話內容係用
      「腳」字眼），被告並表示其剩一些毒品須販售（按通話
      內容係用「脫手」字眼）。
    17.93年12月21日16時44分45秒之電話監聽譯文所示：「被告
      ：董仔說剛才要來，看你要不要跑大件的？現在外面都這
      樣」．．．「被告：你可以看誰用大件用的起的」、「某
      男：七仔說他後面有人背著了，他說人家說要多少有多少
      ，我聽到就昏了」．．．「被告：董仔的意思是你們若要
      下去弄的話就14，那種東西在外面15、16很好走的」、「
      某男：對啦，現在市場很亂，加上大家都在搶業績，我們
      也不能出手太大，就份量有夠的話久久一次找人家瞭解一
      下而已」、「被告：若久久弄一次就弄這個就好了」．．
      ．「被告：你手上還剩很多嗎？」、「某男：沒有啦，就
      沒事才弄一下」等語，該通話內容係被告表示，丙○○有
      1 塊海洛因磚要販售（通話內容係用「大件」字眼，1 塊
      海洛因磚約375 公克），售價140 萬元（通話內容係用「
      14 」字眼）。
    18.93年12月22日20時4 分54秒之電話監聽譯文所示：「某男
      ：益哥，你先拿半個給我，明天我再拿錢給你」、「被告
      ：我現在沒什麼在用了」、「某男：我明天會準時給你」
      、「被告：好」等語，上開通話內容應係指下游欲向被告
      購買半錢毒品（按「半個」係指半錢）。
    19.93年12月22日20時8 分57秒之電話監聽譯文所示：「某男
      ：字哥喔，最近那個另外那種的有沒有？」、「被告：有
      啦」、「某男：跟上次的一樣嗎？」、「被告：不一樣」
      、「某男：有比較好嗎？」、「被告：有你若要好的，我
      就給你辦好的，好的價錢不一樣阿」、「某男：我知道，
      當然東西好的話空間就大，你那邊東西越好我們這邊就越
      好」、「被告：這個也是上面下來的啊」．．．「被告：
      你若要好的最少都要半個1 個的，最好跟別人一起啦，不
      然一般用的人不可能這樣用」．．．「被告：看你自己怎
      麼打算，以這個來說的話是12給你就好」．．．「某男：
      那你那個是好的嗎？」、「被告：不知道，才剛弄回來，
      應該差不多」、「某男：這樣好我馬上過去」、「被告：
      你要怎樣我幫你弄？」、「某男：都弄兩個半好了，兩個
      半等於多少？」、「被告：等於3 」、「某男：好，都弄
      在一起就好了，麻煩一下」等語，該通話內容應係被告與
      下游談論毒品之品質、價格，並討論見面之時間【按通話
      譯文中「12」應係指1 萬2 千元，被告與某男洽談此次欲
      交易毒品數量為兩個半（按「兩個半」係指兩錢半，而1
      錢售價1 萬2 千元】。
    20.93年12月22日20時13分23秒之電話監聽譯文所示：「被告
      ：我要問你他是怎麼弄的，有190 度的，怪怪的，都沒空
      間，人家嫌的要死，我也不知道什麼問題，上次16的也不
      太好，我做6 ﹪，這批做4 ﹪沒這麼嚴重」、「丙○○：
      那個是180 的去洗的怎麼會？」、「被告：那個都不會黏
      塑膠袋，怎麼弄都很乾淨」、「丙○○：可是我昨天弄的
      都一樣的啊，大家都一樣的啊，就完全都是原的下去洗的
      怎麼會？」、「被告：你有試的空間嗎？」、「丙○○：
      我沒有試，我回去試試看就知道了」、「被告：照你這個
      180 的弄下去，我故意要弄4.5 ﹪要給他嚇嚇叫．．．」
      等語，上開通話中關於「180 」、「190 」係指海洛因之
      純度，一般海洛因最佳純度係220 度，業據證人許清榮於
      本院審理時證述綦詳（見本院卷第120 頁），則該通內容
      係被告與丙○○談論販售毒品之狀況及品質等問題，亦可
      認定。
    觀以上開通話內容，被告自93年12月6 日起至同年月22日
      止，先後多次與丙○○或不詳姓名年籍之人聯繫買賣海洛
      因或甲基安非他命之事，且被告持有毒品之數量，其中海
      洛因驗後淨重高達55.91 公克、甲基安非他命驗後淨重高
      達287.52公克，持有之數量非微，顯見被告係基於意圖販
      賣而持有前開第一、二級毒品，甚為明確。
  (三)被告固辯以：其於93年12月21日19時許在家中拆開「施董」
    所交付之物品，因其已不碰毒品，乃於同日23時許將扣案之
    毒品任意丟棄於國道十號31公里處下之涵洞草叢云云。惟被
    告於93年12月23日警詢時供稱；「施董」是於93年12月21日
    17時許，在我的高雄縣旗山鎮○○○ 街6 號住處，將1 包塑
    膠袋裝有報紙之物品交給我保管，起先我不知道是毒品，後
    來他打電話給我，跟我說如果有人需要的話，可以賣給他，
    但因為我已經想遠離這個東西，我自己會怕，所以才把東西
    放在國道十號31公里處下的涵洞草叢內，想聯絡「施董」自
    己來取回毒品，但沒聯絡上警方就找上我等語（見警卷第3
    頁反面），則被告既欲聯絡「施董」取回受託保管之毒品，
    顯見被告並無丟棄該毒品之意思，已然明確。再參以證人即
    臺南市政府警察局第一分局員警楊茂詠於本院審理時證稱：
    扣案之毒品係用塑膠袋裝起來，放在草叢裡面，因為有一些
    雜草、樹枝遮住該毒品，且被告可以清楚的帶我們去取出毒
    品等語（見本院卷第217 頁）。顯見被告辯稱其將扣案之毒
    品任意丟棄云云，不足採信。
  (四)被告於93年12月23日警詢時供稱：我想聯絡「施董」自己來
    取回毒品，但沒聯絡上警方就找上我等語（見警卷第3 頁反
    面），嗣於94年2 月1 日檢察官偵訊時供稱：我知道「施董
    」係交付毒品給我保管後，乃以家用電話0000000 及行動電
    話0000000000號聯絡「施董」取回毒品，於93年12月22日才
    聯絡到「施董」，「施董」說有人要可以給他等語（見93年
    度偵字第25428 號卷第36頁），則被告於取得毒品後，有無
    與「施董」取得聯絡乙節，被告先後供述相齟齬，倘被告於
    丙○○委託其保管扣案物品時，不知其內裝有毒品，被告於
    發現其內裝有毒品後，確有聯絡丙○○取回毒品，豈可能就
    該事項供述如此歧異之理，已見被告卸責之情。再被告係與
    「施董」使用之0000000000號行動電話聯絡，亦據被告供述
    在卷（見警卷第3 頁反面），而「施董」使用之0000000000
    號行動電話，於93年12月22日並無與被告使用之0000000 號
    、0000000000號電話，有任何通話紀錄，有0000000000號行
    動電話之通聯紀錄1 份在卷可考（見本院卷第47頁至第48頁
    ），顯見被告辯稱；其欲聯絡「施董」取回毒品乙節，不足
    採信。
  (五)綜上所述，被告所辯均係卸責之詞，不足採信，本案被告意
    圖販賣而持有第一、二級毒品之犯罪事證明確，其犯行堪以
    認定，應依法論科。
二、查海洛因及甲基安非他命分別係毒品危害防制條例第2 條第
    2 項所稱之第一、二級毒品，是核被告所為，係犯毒品危害
    防制條例第5 條第1 項之意圖販賣而持有第一級毒品罪、同
    條第2 項之意圖販賣而持有第二級毒品罪。被告以一個持有
    行為，同時觸犯上開2 罪名，為想像競合犯，應從一重論以
    意圖販賣而持有第一級毒品罪。爰審酌毒品嚴重影響社會之
    安寧秩序及國人之身心健康，政府三令五申禁絕毒品之流通
    ，被告竟意圖販賣而持有第一、二級毒品，且所持有之海洛
    因重量高達55.91 公克，持有之甲基安非他命重量高達287.
    52公克，數量非微，倘一流入市面，勢將造成毒品之流通與
    氾濫，形成犯罪根源，所生危害嚴重，並考量被告於犯後矢
    口否認犯行，顯無悔意等一切情狀，量處如主文所示之刑，
    以資懲儆。又扣案之第一級毒品海洛因8 包（驗後合計淨重
    55.91 公克）及甲基安非他命18包（驗後合計淨重287.52公
    克），均為查獲之毒品，應依毒品危害防制條例第18條第1
    項前段規定宣告沒收銷燬，至鑑驗耗用之毒品既已滅失，自
    無庸宣告沒收銷燬之。至扣案盛裝前開毒品之外包裝26個，
    應係丙○○所有，並非被告所有之物；又扣案之電子磅砰1
    台及空夾鏈帶227 個，應係丙○○所有，並非被告所有之物
    ，且無證據證明與被告意圖販賣而持有第一、二級毒品有何
    關聯性，爰均不宣告沒收，附此敘明。
據上論斷，應依刑事訴訟法第299 條第1 項，毒品危害防制條例
第5 條第1 項、第2 項、第18條第1 項前段，刑法第11條、第55
條，判決如主文。
本案經檢察官甲○○到庭執行職務。
中    華    民    國    95    年    5     月    23    日
                  刑事第十二庭  審判長法  官  施柏宏
                                      法  官  黃宗揚
                                      法  官  洪能超
以上正本證明與原本無異。
如不服本判決，應於判決送達後10日內，向本院提出上訴狀。
中    華    民    國    95    年    5     月    23    日
                                      書記官  曾小玲
附錄本判決論罪科刑適用之法條；毒品危害防制條例第5條
意圖販賣而持有第一級毒品者，處無期徒刑或10年以上有期徒刑
，得併科新臺幣7 百萬元以下罰金。
意圖販賣而持有第二級毒品者，處5 年以上有期徒刑，得併科新
臺幣5 百萬元以下罰金。
意圖販賣而持有第三級毒品者，處3 年以上10年以下有期徒刑，
得併科新臺幣 3 百萬元以下罰金。
意圖販賣而持有第四級毒品或專供製造、施用毒品之器具者，處
1 年以上7 年以下有期徒刑，得併科新臺幣1 百萬元以下罰金。


司法院資訊處製作；財團法人民間司法改革基金會備份。
